【裁判字號】    97,訴,48
【裁判日期】    980401
【裁判案由】    貪污治罪條例等
【裁判全文】
福建金門地方法院刑事裁定                97年度訴字第48號
    公  訴  人  福建金門地方法院檢察署檢察官(平股)
    被      告  甲○○
    選任辯護人  吳奎新律師
                徐履冰律師
上列被告因貪污治罪條例等案件，聲請解除限制出境，本院裁定
如下：
    主  文
聲請駁回。
    理  由
一、本件聲請意旨略以：本案業經提起公訴，已無強制處分權之
    檢察官，先前對被告甲○○所為之限制出境處分，當已失效
    ；然檢察官於移審時卻漏未處理，影響甲○○之人權甚鉅；
    且在海外無產業之甲○○自偵查起均準時到庭，現正競選金
    門縣長，顯無逃亡之虞，復因擔任金門縣兩岸交流協會負責
    人，尚有諸多兩岸事務等待處理，為此懇請鈞院迅予解除限
    制出境之強制處分云云。
二、按刑事訴訟法保全被告之手段，依其必要性及重輕程度依次
    為羈押、具保、責付與限制住居；而限制出境係執行限制住
    居之一種方法，目的在防止被告逃亡，確保被告能於審判時
    到庭，以利刑事訴訟程序之進行；蓋被告若因出境而滯留他
    國不歸，自足影響審判之進行或刑罰之執行，依法當得為必
    要之限制，以確保其到庭接受審判或執行。故考量應否解除
    出境之限制，自應以訴訟之進行及證據之調查是否因此而受
    影響為判斷依據。又限制住居、限制出境係為確保刑事偵查
    、審判、執行得以順利進行之保全程序，非在確定被告對於
    本案應否負擔罪責、科處刑罰之問題；是以關於限制住居、
    限制出境原因之判斷，無庸嚴格證明，即以自由證明為已足
    (最高法院95年度抗字第422號、96年度抗字第609號、94年
    度抗字第282號、94年度抗字第409號裁定意旨參照)。
三、查檢察官於案件提起公訴後雖無權另為強制處分，但其在偵
    查中因認被告犯罪嫌疑重大，或有再反覆實施同一犯罪之虞
    ，而無聲請羈押之必要者，得逕命具保、責付或限制住居，
    乃刑事訴訟法第93條第2項、第228條第4項所賦予之權限，
    旨在保全審判程序之遂行及刑罰之執行，且未如羈押處分附
    有一定之期限，性質上當不因起訴而失其效力；否則刑事訴
    訟法何需於第416條第1項另設受處分人得聲請所屬法院撤銷
    或變更檢察官所為具保、責付、限制住居等處分之規定。辯
    護人就性屬執行限制住居方法之限制出境處分，謂其已因甲
    ○○被起訴而失效，容有誤會。
四、次查被告甲○○就其自民國91年2月1日起至97年1月31日止
    擔任第5、6屆立法委員期間，曾由其妻即被告丙○出面邀請
    李浯燕、翁文宗、呂碧華、許國強、陳麗雲擔任公費助理，
    由其親自出面邀請林金盾、呂允平擔任公費助理後，透過丙
    ○提出上有李浯燕、翁文宗、呂碧華、許國強、陳麗雲、林
    金盾、呂允平簽名之聘書丙聯、遴聘異動表向立法院申報助
    理薪或年終獎金，再由立法院按其申報月份、金額逐一匯入
    各該助理之存款帳戶等情，已於98年1月20日準備程序表明
    不爭執；丙○當庭就上述情節，暨聘書丙聯、遴聘異動表上
    除李浯燕外之各助理簽名均伊代簽，李浯燕、翁文宗、呂碧
    華、許國強、陳麗雲之存摺、印章在94年4月以後均由伊保
    管，以領取立法院匯入之各該助理帳戶之薪資使用等情表示
    不爭執；乙○○亦在庭表示就林金盾、呂允平之存摺、印章
    係交伊保管後，由伊或林金豆領取林金盾之薪資，另由其領
    取部分之呂允平薪資以支配使用等情不爭執；參照卷附之立
    法院秘書長97年4月11日台立院人字第0970001706號函(97年
    度他字第6號卷一第26、27頁)、立法院人事處97年6 月25日
    台立人字第0971402058號函及檢附之立法院立法委員自聘公
    費助理遴聘異動表12紙、聘書16紙、續聘人員聘書9紙、新
    聘人員聘書1紙、續聘簡表1紙 (97年度他字第6號卷一第
    216~2 55頁)、立法委員公費助理薪資發放明細表 (97 年度
    他字第6號卷一第30~55頁)、立法委員助理年終工作獎金證
    明冊 (97年度他字第6號卷一第56~61頁)、立法委員甲○○
    公費助理薪資發放明細表 (97年度他字第6號卷一第64 頁)
    、立法委員甲○○助理年終工作獎金發放明細表 (97年度他
    字第6號卷一第65頁)、翁文宗金門郵局存摺（97年度他字第
    6號卷一第87~94頁）、呂碧華土地銀行金門分行存摺（97年
    度他字第6號卷一第69~77頁）、李浯燕臺灣銀行金城簡易分
    行存摺（97年度他字第6號卷一第124~127頁）、許國強土地
    銀行金門分行存摺、臺灣銀行金門分行城內辦事處存摺（97
    年度他字第6號卷一第101~114頁）、陳麗雲郵局存摺（97年
    度他字第6號卷一第145~149頁、97年度他字第6號卷二第
    11~15頁）、林金盾臺灣銀行金城分行存摺（97年度他字第6
    號卷一第168 ~170頁或272~274）、呂允平金門沙美郵局存
    款帳戶交易明細表（97年度他字第6號卷一第175~177頁）、
    臺灣郵政股份有限公司儲匯處97年7月24日儲字第097000089
    7函及所檢之提款單7紙（97年度他字第6號卷二第80~83頁)
    、臺灣郵政股份有限公司儲匯處97年7月15日儲字第0970000
    926號函及所檢附之23紙提款單 (97年度他字第6號卷二第
    85~94頁)；暨呂碧華證稱其未擔任甲○○之公費助理，亦未
    曾領取公費助理薪資，土地銀行金門分行存款帳戶之存摺、
    印鑑均交李浯燕 (97年度他字第6號卷第67、
    68、78、79頁)；翁文宗證稱伊不知是否為甲○○之國會助
    理，未曾領得公費助理薪資，薪資帳戶之存摺、印章均交予
    李浯燕保管 (97 年度他字第6號卷第81~84頁、97他6卷二第
    101~103頁）；李浯燕證稱伊非甲○○之國會助理，有幫忙
    甲○○、丙○找呂碧華、翁文宗充當人頭助理，讓渠向立法
    院申請國會助理薪資，並將存摺及印章交給丙○使用 (97年
    度他字第6號卷第120~123、12 9~131頁)；許國強證稱伊擔
    任甲○○之公費助理期間未實際上班工作，土地銀行金門分
    行存摺內之助理薪資均伊領出交予許國文 (97年度他字第6
    號卷第116~118頁）；陳麗雲證稱伊係甲○○之人頭助理，
    未幫甲○○做事，公費助理薪資帳戶均由丙○在使用 (97年
    度他字第6卷二第7~1 0、117、118頁)；許國文證稱許國強
    係伊因丙○請託，找來之人頭助理，許國強之土地銀行金門
    分行存摺、印章及提款卡均交伊保管，再依丙○指示領出立
    法院匯入之助理薪資交給甲○○金門服務處之助理盛根本作
    為服務處之雜支經費使用 (97年度他字第6號卷第158~160、
    186~188頁)；林金盾證稱伊經甲○○親自拜託擔任其國會助
    理，即申設台灣銀行金城分行存款帳戶，將該帳戶之提款卡
    交給林金豆去處理 (97 年度他字第6號卷第166、167、179
    、180頁)；呂允平證稱伊受乙○○請託擔任甲○○之國會助
    理，存摺及印章均交予乙○○保管，立法院匯來之助理薪資
    亦由乙○○領取，每月僅收到乙○○交給之35,000元 (97年
    度他字第6卷第172~174、182~183頁)，可見甲○○涉犯共同
    利用職務上機會詐取財物、行使偽造私文書、使公務員登載
    不實之罪嫌重大；而本件僅在準備程序階段，尚未就書證、
    人證及被告為調查之審理程序；且有甲○○自承其過去8 年
    來為兩岸事務常與大陸地區官方、民間接觸、出席各類集會
    之情形 (見97年度偵字第454號卷第27、28、39頁)，為免其
    出境滯留國外不歸，而影響本件審判之進行，即有繼續限制
    出境，以確保其到庭接受審判之必要。至於甲○○因參選金
    門縣長或擔任兩岸交流協會職務需來往兩處理事務，係其從
    政之要求，尚非本案之保全處分所應考量之事項，其據此聲
    請解除檢察官在偵查中所為之限制出境處分，核無理由，應
    予駁回。
五、依刑事訴訟法第416條規定，裁定如主文。
中    華    民    國    98    年    4     月    1     日
                    刑事第一庭審判長法  官  周建興
                                    法  官  周美玲
                                    法  官  許嘉容
以上正本證明與原本無異。
如不服本裁定應於送達後5日內向本院提出抗告狀。
                                    書記官  龔月雲
中    華    民    國    98    年    4     月    1     日


司法院資訊處製作；財團法人民間司法改革基金會備份。
